【裁判字號】    95,訴,1124
【裁判日期】    950928
【裁判案由】    違反稅捐稽徵法等
【裁判全文】
臺灣臺中地方法院刑事判決              95年度訴字第1124號
公  訴  人  臺灣臺中地方法院檢察署檢察官
被      告  乙○○原名時禮義.
上列被告因違反稅捐稽徵法等案件，經檢察官提起公訴（九十五
年度偵字第五六六三號），本院判決如下：
    主  文
乙○○共同連續商業負責人，以明知為不實之事項，而填載會計
憑證，處有期徒刑玖月。
    犯罪事實
一、乙○○前曾於民國八十五年間因賭博罪，經本院以八十五年
    度易字第七五號判處有期徒刑四月確定，於八十五年四月二
    十五日易科罰金執行完畢（不構成累犯）。其係址設臺中市
    北區○○○街三九巷五號一樓金順勝興業有限公司（下稱金
    順勝公司）之實際負責人（起訴書誤載為從業人員），金順
    勝公司於九十三年四月二十三日負責人登記為蔡耀慶，迄同
    年九月十三日又變更登記為林政良（蔡耀慶、林政良二人均
    由檢察官另為不起訴處分），但金順勝公司實際業務，自始
    均由乙○○控制。乙○○明知九十三年五月至八月間，金順
    勝公司與如附表ABCD所示之紀彬企業有限公司、美聯益國際
    貿易股份有限公司、廣龍證券投資顧問股份有限公司及德燦
    企業有限公司，並無買賣之事實，不得開立統一發票（會計
    憑證）予上開公司助其逃漏營業稅，竟自九十三年五月十二
    日起至九月十五日止（起訴書誤載至七月二十三日止，斯時
    金順勝公司遷至臺中市○區○○○路三六七號三樓之十五營
    業），與真實姓名、年籍不詳，綽號「七星」之王姓成年男
    子（下稱「七星」）基於概括之犯意聯絡，委由「七星」為
    下列行為：
(一)、自九十三年五月十二日至六月四日止，先後開立如附表C所
    示內容不實、票號分別為ZU00000000號（發票日九十三年五
    月十二日）、00000000號（發票日九十三年五月二十五日）
    、00000000號（發票日九十三年六月四日）、銷售額計新臺
    幣（下同）五十四萬四千二百八十六元、稅額計二萬七千二
    百十四元之統一發票，給廣龍證券投資顧問股份有限公司，
    作為進項憑證扣抵銷售額，用以幫助廣龍證券投資顧問股份
    有限公司逃漏營業稅。
(二)、復於九十三年七月一日，開立如附表B所示內容不實、票號
    AU00000000號（發票日九十三年七月一日）、銷售額為一百
    三十八萬一千六百六十元、稅額為六萬九千零八十三元之統
    一發票，給美聯益國際貿易股份有限公司，作為進項憑證扣
    抵銷售額，用以幫助美聯益國際貿易股份有限公司逃漏營業
    稅。
(三)、復自九十三年七月一日至十四日止，先後開立如附表A所示
    八張內容不實、銷售額計七百六十一萬五千六百五十七元、
    稅額計三十八萬零七百八十二元之統一發票給紀彬企業有限
    公司，作為進項憑證扣抵銷售額，用以幫助紀彬企業有限公
    司逃漏營業稅。
(四)、復自九十三年七月一日至二十三日，先後開立如附表D所示
    十一張內容不實、銷售額計一千二百五十一萬四千零六十九
    元、稅額計六十二萬五千七百零五元之統一發票給德燦企業
    有限公司，作為進項憑證扣抵銷售額，幫助德燦企業有限公
    司逃漏營業稅。
(五)、乙○○與「七星」明知上開(一)所述，開立給廣龍證券投資顧
    問股份有限公司之統一發票三張；及(二)、(三)、(四)所述，開立
    給紀彬企業有限公司、美聯益國際貿易股份有限公司及德燦
    企業有限公司之統一發票二十張，根本非因實際買賣而開立
    ，屬內容不實之會計憑證，竟連續二次利用不知情之會計師
    王國東，替金順勝公司製作九十三年五至六月份、及七至八
    月份之財政部臺灣省中區國稅局營業人銷售額與稅額申報書
    之機會，將金順勝公司九十三年五至六月應稅銷售額為五十
    四萬四千二百八十六元（即上述(一)三張統一發票銷售額之總
    和）、稅額二萬七千二百十四元（即上述(一)三張統一發票稅
    額之總和）；及九十三年七至八月應稅銷售額為二千一百五
    十一萬一千三百八十六元（即上述二十張統一發票銷售額之
    總和）、稅額一百零七萬五千五百七十元（即上述二十張統
    一發票稅額之總和）之不實事項，分別登載在其業務上製作
    之上述銷售額與稅額申報書上，再分別於九十三年八月三日
    、同年九月十五日，持向中區國稅局臺中市分局申報，足生
    損害於稅捐機關對於稅務管理核捰之正確性。
二、案經臺灣臺中地方法院檢察署檢察官自動簽分偵查起訴。
    理    由
一、本件證人即金順勝公司之名義人負責人蔡耀慶、林政良；辦
    理金順勝公司工商登記之代書林士欽；受託辦理金順勝公司
    九十三年五至八月份營業稅申報之會計師王國東；金順勝公
    司營業處所之房東謝福利、林慧玲分別於警詢、偵訊中之證
    詞，被告並未爭執，而本院審酌該警、偵訊筆錄作成時之情
    況，亦認為適當，是此部分之證據，依刑事訴訟法第一百五
    十九條之五第二項規定，自有證據能力，合先敘明。
二、上揭犯罪事實，業據被告乙○○於本院審理時坦承不諱，核
    與證人蔡耀慶（見九十五年度他字第四一九號卷第三八至四
    十二頁、同卷第一一八至一一九頁）、林政良（同上他字卷
    第六七頁）、林士欽（同上他字卷第四二至四三頁）、王國
    東（同上他字卷第六二至六四頁、第八四頁）、謝福利（九
    十四年度核交字第五二四號卷第六六至六七頁、同上他字卷
    第四一頁）、林慧玲（同上核交字卷第七八至七九頁）等人
    分別於警詢、偵訊中證述之情節相符。復有金順勝公司設立
    及變更登記表、房屋租賃契約書二份、統一發票影本二十三
    張、三信商業銀行九十五年二月十六日三信銀管字第950038
    2號函附之金順勝公司0000000000帳號之開戶及交易往來資
    料、財政部臺灣省中區國稅局營業人銷售額以稅額申報書（
    九十三年八月三日、及同年九月十五日）、財政部臺灣省中
    區國稅局刑事案件告發書檢附之金順勝公司涉嫌虛設行號案
    情報告表、營業稅稅籍資料查詢作業等資料、財政部中區國
    稅局民權稽徵所、北區國稅局中和稽徵所、高雄市國稅局三
    民稽徵所、新興稽徵所、北區國稅局台北縣稽徵所、北區國
    稅局台北縣分局函復本院所檢附之相關資料等在卷可稽，足
    見被告之自白與事實相符，本件事證明確，被告犯行洵堪認
    定，應依法論科。
三、論罪科刑部分：
(一)、新舊法比較適用：按被告行為後，刑法及刑法施行法業於九
    十四年二月二日經總統以華總一義字第○九四○○○一四九
    ○一號令修正公布，並於九十五年七月一日施行。按行為後
    法律有變更者，適用行為時之法律，但行為後之法律有利於
    行為人者，適用最有利於行為人之法律，現行刑法第二條第
    一項定有明文。此條規定乃與刑法第一條罪刑法定主義契合
    ，而貫徹法律禁止溯及既往原則，係規範行為後法律變更所
    生新舊法律比較適用之準據法，是刑法第二條本身雖經修正
    ，但刑法第二條既屬適用法律之準據法，本身尚無比較新舊
    法之問題，應一律適用裁判時之現行刑法第二條規定以決定
    適用之刑罰法律，先予辨明。又本次刑法修正之比較新舊法
    ，應就罪刑有關之共犯、未遂犯、想像競合犯、牽連犯、連
    續犯、結合犯，以及累犯加重、自首減輕暨其他法定加減原
    因（如身分加減）與加減例等一切情形，本於統一性及整體
    性原則，綜其全部罪刑之結果而為比較，亦有最高法院九十
    五年度第八次刑庭會議決議可資參照，是以：
  1.刑法第二百十五條法定刑為罰金部分：
    (1)被告行為後，刑法第三十三條第五款業經修正；修正後刑
      法該款規定「罰金：新臺幣一千元以上，以百元計算之。
      」，與修正前該款規定「罰金：一元以上。」不同。比較
      新舊法結果，以舊法較有利於行為人，故依刑法第二條第
      一項前段規定，本案關於上開法條之法定刑罰金部分，自
      應適用行為時之法律即修正前刑法第三十三條第五款規定
      決定其罰金部分之法定刑。
    (2)法定刑為罰金之提高標準部分：
      被告行為後，關於刑法罰金刑部分，業於九十五年六月十
      四日以華總一義字第○九五○○○三五一八一號令增訂公
      布刑法施行法第一條之一，明定：「中華民國九十四年一
      月七日刑法修正施行後（按指九十五年七月一日），刑法
      分則編所定罰金之貨幣單位為新臺幣。九十四年一月七日
      刑法修正時，刑法分則編未修正之條文定有罰金刑者，自
      九十四年一月七日刑法修正施行後，就其所定數額提高為
      三十倍。但七十二年六月二十六日到九十四年一月七日新
      增或修正之條文，就其所定數額提高為三倍。」，與該條
      增訂公布前，就罰金刑部分所適用之罰金罰鍰提高標準條
      例第一條前段、現行法規所定貨幣單位折算新臺幣條例第
      二條規定不同。而上開法條係刑法分則編未修正之條文而
      定有罰金刑者，比較新舊法適用之結果，其關於法定刑為
      罰金部分之提高標準，新法並無較有利於被告之情形，故
      依刑法第二條第一項前段規定，本案關於上開法條之法定
      刑罰金提高標準部分，自應適用行為時之法律即罰金罰鍰
      提高標準條例第一條及現行法規所定貨幣單位折算新臺幣
      條例第二條。
  2.共犯規定部分：被告行為時刑法第二十八條規定為：「二人
    以上共同實施犯罪之行為者，皆為正犯」，修正施行後之規
    定則為：「二人以上共同實行犯罪之行為者，皆為正犯」，
    揆諸本條之修正理由係為釐清陰謀共同正犯、預備共同正犯
    是否合乎本條規定之正犯要件，經比較新、舊法結果，適用
    舊法對於被告並無不利，則依修正後之刑法第二條第一項前
    段，自應適用行為時即修正前之刑法第二十八條規定。
  3.牽連犯部分：
    被告行為後，刑法第五十五條後段牽連犯之規定，業於九十
    四年一月七日修正公布刪除，並於九十五年七月一日施行，
    此刪除雖非犯罪構成要件之變更，但顯已影響行為人刑罰之
    法律效果，自屬法律有變更，依新法第二條第一項規定，比
    較新、舊法結果，應適用較有利於被告之行為時法律即舊法
    論以牽連犯。
  4.連續犯部分：
    被告行為後，刑法第五十六條連續犯之規定，業於九十四年
    一月七日修正公布刪除，並於九十五年七月一日施行，則被
    告之犯行，因行為後新法業已刪除連續犯之規定，此刪除雖
    非犯罪構成要件之變更，但顯已影響行為人刑罰之法律效果
    ，自屬法律有變更，依新法第二條第一項規定，比較新、舊
    法結果，仍應適用較有利於被告之行為時法律即舊法論以連
    續犯。
(二)、按統一發票乃證明事項之經過而為造具記帳憑證所根據之原
    始憑證，商業負責人如明知為不實之事項，而開立不實之統
    一發票，係犯商業會計法第七十一條第一款之以明知為不實
    之事項而填製會計憑證罪，該罪為刑法第二百十五條業務上
    登載不實文書罪之特別規定，依特別法優於普通法之原則，
    自應優先適用，無論以刑法第二百十五條業務上登載不實文
    書罪之餘地（最高法院九十四年度台非字第九八號判決意旨
    參照）。又稅捐稽徵法第四十三條之「幫助犯第四十一條之
    罪」，為特別刑法明定以幫助犯罪為構成要件之犯罪類型，
    亦為稅捐稽徵法之特別規定，屬於一獨立之犯罪型態，性質
    上仍係實施犯罪之正犯，與刑法上幫助犯之具絕對從屬性者
    不同，不必有「正犯」之存在亦能成立犯罪（最高法院九十
    二年度台上字第二八七九號判決意旨參照）。故核被告犯罪
    事實(一)至(四)所為，係犯商業會計法第七十一條第一款之明知
    為不實之事項，而填載會計憑證罪及稅捐稽徵法第四十三條
    第一項之幫助他人逃漏稅捐罪。其先後多次犯行，時間緊接
    ，犯罪構成要件相同，顯係基於概括犯意而反覆為之，為連
    續犯，均應依修正前刑法第五十六條之規定論以一罪，並加
    重其刑。
(三)、被告犯罪事實(五)所為，將上開不實開立之統一發票金額，分
    別登載在銷售額與稅額申報書上，再持向中區國稅局臺中市
    分局申報，然並未生逃漏稅之結果，此有財政部中區國稅局
    民權稽徵所九十五年六月九日中區國稅民權三字第09500260
    23號函一份在卷可稽（本院卷第五一頁），故核其所為，係
    犯刑法第二百十六條、第二百十五條之行使業務上登載不實
    文書罪。其利用不知情之會計師王國東為上開犯行，屬間接
    正犯。又其業務上登載不實文書後，用以行使，其登載不實
    之低度行為，被行使之高度行為所吸收，不另論罪。再其先
    後二次犯行，時間緊接，犯罪構成要件相同，顯係基於概括
    犯意而反覆為之，為連續犯，應依修正前刑法第五十六條之
    規定論以一罪，並加重其刑。
(四)、被告與「七星」之成年男子，就上揭犯行，有犯意之聯絡及
    行為之分擔，皆為共同正犯。又被告所犯上揭數罪間，有方
    法目的之牽連關係，為牽連犯，應依修正前刑法第五十五條
    規定，從一重之商業會計法第七十一條第一款之明知為不實
    之事項，而填載會計憑證罪處斷。
(五)、爰審酌被告有如犯罪事實欄所載之前科，素行不佳，明知並
    無買賣之事實，竟虛偽開立統一發票，用以幫助他人逃漏營
    業稅，並登載於其業務上製作之營業稅申報書上持以申報行
    使，行為殊不可取，惟念其犯後於本院審理時尚能幡然悔悟
    坦承犯行，態度尚可，及其虛偽開立統一發票之次數與金額
    ，犯罪之動機、目的、手段等一切情狀，量處如主文所示之
    刑，以資懲儆。至檢察官雖對被告具體求刑有期徒刑一年，
    惟本院審酌上情，認量處如主文所示之刑，已足收懲儆之效
    ，難允所請，併予敘明。
據上論斷，應依刑事訴訟法第二百九十九條第一項前段，商業會
計法第七十一條第一款，稅捐稽徵法第四十三條第一項，刑法第
十一條前段、第二條第一項前段、第二十八條（修正前）、第五
十六條（修正前）、第二百十六條、第二百十五條、第五十五條
（修正前），罰金罰鍰提高標準條例第一條前段，判決如主文。
本案經檢察官甲○○到庭執行職務
中    華    民    國    95    年    9     月    28    日
                  刑事第八庭    審判長法  官   朱光國
                                      法  官   鍾堯航
                                      法  官   洪堯讚
上正本證明與原本無異。
如不服本判決，應於送達後十日內向本院提出上訴狀（須附繕本
），上訴於台灣高等法院台中分院。
                                書記官  柳寶倫
中    華    民    國    95    年    9     月    28    日
附錄論罪科刑法條
商業會計法第71條
商業負責人、主辦及經辦會計人員或依法受託代他人處理會計事
務之人員有左列情事之一者，處5年以下有期徒刑、拘役或科或
併科新台幣15萬元以下罰金：
一  以明知為不實之事項，而填製會計憑證或記入帳冊者。
二  故意使應保存之會計憑證、帳簿報表滅失毀損者。
三  意圖不法之利益而偽造、變造會計憑證、帳簿報表內容或撕
     毀其頁數者。
四  故意遺漏會計事項不為記錄，致使財務報表發生不實之結果
     者。
五  其他利用不正當方法，致使會計事項或財務報表發生不實之
     結果者。
稅捐稽徵法第43條
教唆或幫助犯第 41 條或第 42 條之罪者，處 3 年以下有期徒
刑、拘役或科新台幣 6 萬元以下罰金。
稅務人員、執行業務之律師、會計師或其他合法代理人犯前項之
罪者，加重其刑至二分之一。
稅務稽徵人員違反第 33 條規定者，除觸犯刑法者移送法辦外，
處1萬元以上5萬元以下罰鍰。
刑法第215條
從事業務之人，明知為不實之事項，而登載於其業務上作成之文
書，足以生損害於公眾或他人者，處3年以下有期徒刑、拘役或
500元以下罰金。
刑法第216條
行使第210條至第215條之文書者，依偽造、變造文書或登載不實
事項或使登載不實事項之規定處斷。
附表：


司法院資訊處製作；財團法人民間司法改革基金會備份。
